臺灣高等法院刑事裁定
110年度抗字第109號
抗  告  人
即  受刑人  彭雲明



              （現在法務部○○○○○○○○○○○執行中）

上列抗告人因聲請定其應執行刑案件，不服臺灣新竹地方法院中
華民國109年12月16日裁定（109年度聲更一字第7號），提起抗
告，本院裁定如下：
    主  文
抗告駁回。                                              
    理  由
一、抗告意旨略以：臺灣新竹地方法院以108年度聲字第313號裁
    定如附表1至19所示之罪，定其應執行15年8月，抗告人不服
    提起抗告，經本院以108年度抗字第1388號裁定駁回，再提
    抗告，經最高法院以108年度台抗字第1391號裁定撤銷第一
    、二審裁定，並指明如附表7、8所示之罪因累犯更刑業經最
    高法院以108年度台非字第101號裁定撤銷原裁定。退一步而
    言，新竹地方法院以108年度聲字第313號裁定如附表1至19
    所示之罪為15年8月，惟經最高法院撤銷如附表7、8所示5罪
    ，然原裁定再次裁定有期徒刑15年8月，顯然有違不利益變
    更原則、罪刑相當及輕罪重判等違法。懇請詳查依法撤銷原
    裁定云云。
二、按裁判確定前犯數罪者，併合處罰之；數罪併罰有2裁判以
    上者，應依刑法第51條之規定定其應執行之刑；宣告多數有
    期徒刑者，於各刑中之最長期以上，各刑合併之刑期以下，
    定其刑期，但不得逾30年，刑法第50條第1項前段、第53條
    、第51條第5款分別定有明文。次按法院就自由裁量權之行
    使，除不得逾越法律所規定範圍之外部性界限外，另應受比
    例原則、公平正義原則之規範，謹守法律秩序之理念，體察
    法律之規範目的，使其結果實質正當，合於裁量之內部性界
    限，俾與立法本旨相契合。刑法第51條第5款規定數罪併罰
    ，宣告多數有期徒刑者，應於各刑中之最長期以上，各刑合
    併之刑期以下，定其應執行之刑期，但不得逾30年，此即為
    外部性界限。是在數罪併罰有二裁判以上定其應執行刑時，
    自應受前揭外部性界限及內部性界限之拘束，二者均不得有
    所逾越，至於在外部性界限及內部性界限範圍內之刑之量定
    ，則為實體法上賦予法院得自由裁量之事項，法院所為裁量
    如未逾越上開規定之外部界限、定應執行刑之恤刑目的及不
    利益變更禁止原則，又未濫用其職權，即難任意指為違法或
    不當（最高法院80年台非字第473號判例及同院94年度台非
    字第233號判決、96年度台上字第7583號、97年度台上字第2
    017號、107年度台抗字第8號等判決參照）。
三、經查：
㈠、本件抗告人即受刑人彭雲明因竊盜等案件，業經本院臺中分
    院、臺灣臺中地方法院、本院、臺灣桃園地方法院、臺灣新
    竹地方法院先後判處如附表所示之刑，均經確定在案，嗣經
    臺灣新竹地方檢察署檢察官向最後事實審之原審法院聲請定
    其應執行之刑，經原審法院審核認為正當，依上揭法律規定
    ，裁定抗告人所犯各罪所處之刑應執行有期徒刑15年8月。
    而原裁定所定之應執行刑，分別係在各宣告刑之最長期1年4
    月以上，各刑合併之刑期20年5月以下（內部界限17年9月）
    ，經核並未逾越刑法第51條第5款之外部性界限，亦未逾越
    自由裁量之內部性界限，並已為酌減其刑2年1月。又參酌抗
    告人所犯各罪分別為加重竊盜21次、毀損2次、轉讓一級毒
    品2次、施用第二級毒品1次，上開各罪部分罪質迥異，侵害
    法益不同，雖如附表編號2、4至6、7至8、9、10至12、13、
    16、17、18、19均為加重竊盜罪，罪質相類，然各次犯罪情
    節、方法及手段均有所不同，對被害人及告訴人之侵害程度
    均異，且其於101年至102年間多次涉犯竊盜犯行，顯然未自
    歷次偵、審過程中記取教訓深刻悔悟，是原裁定權衡上開各
    罪之法律目的、抗告人之犯罪情節及行為次數等情，就其所
    犯前揭各罪為整體非難評價，酌定其刑為15年8月已屬從輕
    ，並無顯然過重或違反比例、公平原則及刑法規定數罪合併
    定應執行刑之立法旨趣，核屬法院裁量職權之適法行使，自
    不得任意指為違法。
㈡、抗告意旨雖謂新竹地方法院以108年度聲字第313號裁定如附
    表1至19所示之罪為15年8月，經最高法院以108年度台抗字
    第1391號裁定撤銷第一、二審裁定，並指明如附表7、8所示
    之罪因累犯更刑業經最高法院以108年度台非字第101號裁定
    撤銷原裁定，然原裁定再次裁定有期徒刑15年8月，顯然有
    違不利益變更原則、罪刑相當及輕罪重判等違法云云。惟查
    ，原裁定如附表編號1至19所示之罪雖曾經臺灣新竹地方法
    院以108年度聲字第313號裁定應執行有期徒刑15年8月，然
    嗣業已經最高法院以108年度台抗字第1391號裁定撤銷該裁
    定，並駁回該件檢察官定應執行刑之聲請（108年度執聲字
    第218號）等情，有各該裁定書、本院被告前案紀錄表在卷
    可稽，是抗告人所謂曾經定應執行有期徒刑15年8月之108年
    度聲字第313號裁定，係已遭撤銷之違法裁定，與刑事訴訟
    法第370條規定之情形不合，自非屬本件定刑之內部性界線
    ，不受不利益變更禁止原則之拘束。嗣抗告人於109年4月7
    日請求檢察官聲請就附表所示得易科罰金與不得易科罰金之
    26罪，合併定應執行刑，復經臺灣新竹地方檢察署檢察官向
    原審法院為本件定應執行刑之聲請（109年度執聲字第314號
    ），原審乃依刑法第53條、第51條第5款規定，於法律之內
    、外部性界限範圍內酌定應執行有期徒刑15年8月，經核並
    無濫用裁量權之情形，亦無違法或不當之處，核屬原審法院
    裁量權之適法行使，是抗告人此之主張，尚非可採。綜上，
    抗告人徒憑己見，執前揭因違法遭撤銷之裁定，指摘原裁定
    應受拘束而有違反不利益變更禁止原則之不當等違法，為無
    理由，應予駁回。
四、又抗告人於犯罪行為後，刑法第50條於民國102年1月8日修
    正，同年1月23日公布，並自102年1月25日生效施行，經比
    較新舊法結果，於同時有得易科罰金、得易服社會勞動、不
    得易刑處分之情形，符合裁判確定前犯數罪之規定者，舊法
    一律應併合處罰，致原得易科罰金、易服社會勞動之刑，喪
    失得易刑處分之利益，而新法原則上不得併合處罰，然容許
    受刑人請求檢察官聲請定執行刑，顯修正後之新法較為有利
    ，是本件聲請自應適用較有利於抗告人之修正後刑法，定其
    應執行之刑。原裁定漏未為刑法第50條之新舊法比較，固有
    微疵，惟原裁定既適用較有利抗告人之修正後刑法，並經抗
    告人請求，檢察官始據以聲請定應執行刑，於原裁定結果無
    影響，尚無為此撤銷原裁定之必要，附此敘明。
據上論斷，應依刑事訴訟法第412 條，裁定如主文。
中　　華　　民　　國　　110 　年　　1 　　月　　26　　日
     　　　　　　 刑事第十六庭  審判長法　官  葉騰瑞
                                      法　官  莊明彰
                                      法　官  廖紋妤
以上正本證明與原本無異。      
如不服本裁定，應於收受送達後5日內向本院提出抗告狀。
                                      書記官  江珮菱
中　　華　　民　　國　　110 　年　　1 　　月　　27　　日